臺灣高等法院臺南分院刑事裁定
                                    109年度毒抗字第501號
抗  告  人  嚴俊明



上列抗告人因聲請觀察勒戒案件，不服臺灣嘉義地方法院中華民
國109年9月18日裁定（109年度毒聲字第145號）提起抗告，本院
裁定如下：
    主  文
抗告駁回。
    理  由
一、本件抗告意旨略以：抗告人即被告係因夫妻感情不睦，心情
    低落而再次染上毒癮，所幸經法院裁定被告需毒癮治療和教
    育輔導，現尚在執行中，這段期間被告已面對事實，3個小
    孩所需花費也讓被告發揮所長，專心工作，眼見再兩個月就
    能有收穫，卻得知將接受觀察勒戒，這段期間付出將因而化
    為烏有；雖然與妻子已沒有婚姻關係，但也同住沒有爭吵，
    感情恢復當中；被告被查獲時雖未提供毒品來源，但私底下
    有向警方說明來源，懇請給被告機會，讓被告接受戒癮治療
    ，也能照顧家庭與工作。
二、原裁定意旨略以：抗告人於民國109年3月10日下午2時55分
    為警採尿前回溯96小時內之某時，施用第二級毒品甲基安非
    他命1 次，另於109年4月5日下午5時許，在其位於嘉義縣○○
    鄉○○村00鄰○○00號之00居所，將甲基安非他命置入玻璃球燒
    烤之方式，施用第二級毒品甲基安非他命1次，復於109年4
    月8日8時30分許為警採尿前回溯26小時內之某時，施用第一
    級毒品海洛因，經臺灣嘉義地方檢察署檢察官，依毒品危害
    防制條例第20條第3 項（聲請書漏載第3項）、第1項，聲請
    裁定送觀察勒戒，於法並無不合，乃依聲請裁定送觀察勒戒
    等旨。
三、按犯毒品危害防制條例第10條施用第一級、第二級毒品罪者
    ，檢察官應聲請法院裁定，或少年法院（地方法院少年法庭
    ）應先裁定，令被告或少年入勒戒處所觀察、勒戒，其期間
    不得逾2 月。依前項規定為觀察、勒戒或強制戒治執行完畢
    釋放後，3 年後再犯第10條之罪者，適用本條前2 項之規定
    。毒品危害防制條例第20條第1 項、第3項定有明文。又109
     年1 月15日修正公布、同年7 月15日施行之毒品危害防制
    條例第20條第3 項規定，犯第10條之罪於觀察、勒戒或強制
    戒治執行完畢釋放後，3 年後再犯第10條之罪者，適用本條
    前2 項之規定。上開所謂「3 年後再犯」，只要本次再犯（
    不論修正施行前、後）距最近1 次觀察、勒戒或強制戒治執
    行完畢釋放，已逾3 年者，即該當之，不因其間有無犯第10
    條之罪經起訴、判刑或執行而受影響（最高法院109年台上
    大字第3826號刑事裁定意旨參照）。
四、經查：
  ㈠抗告人於上開時、地，施用第一級毒品海洛因1次、第二級毒
    品甲基安非他命2 次，嗣經採尿送驗，結果呈嗎啡、安非他
    命及甲基安非他命陽性反應之事實，業據抗告人自白在卷，
    並有立人醫事檢驗所濫用藥物尿液檢驗報告2份、尿液檢體
    採證同意書、尿液代號與真實姓名對照表、勘察採證同意書
    、尿液檢體採集送驗紀錄表各1份附卷可參，是抗告人施用
    第一級毒品及第二級毒品之情，堪以認定。又抗告人前因施
    用毒品案件，經臺灣嘉義地方法院以99年度毒聲字第351號
    裁定送觀察勒戒後，認無繼續施用之傾向，於100年1月26日
    釋放出所後，別無其他觀察勒戒之紀錄，有臺灣高等法院被
    告前案紀錄表可參，從而，參照上開說明，原審以抗告人有
    上揭施用毒品犯行，裁定送勒戒處所觀察、勒戒，其認事用
    法，並無不合。
  ㈡抗告人雖以前詞請求施以戒癮治療，惟按，毒品危害防制條
    例所規定之觀察、勒戒處分，其立法意旨在幫助施用毒品者
    戒除毒癮，該處分之性質非為懲戒行為人，而係為消滅行為
    人再次施用毒品之危險性，目的在戒除行為人施用毒品之身
    癮及心癮措施；觀察勒戒係導入一療程觀念，針對行為人將
    來之危險所為預防、矯治措施之保安處分，以達教化與治療
    之目的，可謂刑罰之補充制度，從而毒品危害防制條例本身
    所規定之觀察、勒戒及強制戒治等保安處分，雖兼具自由刑
    之性質，卻有刑罰不可替代之教化治療作用，且觀察、勒戒
    既屬用以矯治、預防行為人反社會性格，而具社會保安功能
    之保安處分，當無因行為人之個人或家庭因素而免予執行之
    理。是毒品危害防制條例規定之觀察、勒戒處分係屬強行規
    定，被告既有施用毒品之行為，則被告究否適宜緩起訴，事
    屬檢察官之職權範圍，除檢察官審酌個案情形，依毒品危害
    防制條例第24條第1 項為附完成戒癮治療之緩起訴處分，可
    排除適用外，凡經檢察官聲請，法院僅得依法裁定令入勒戒
    處所觀察、勒戒，以查其是否仍有施用毒品傾向，並據以斷
    定幫助抗告人徹底戒毒之方法，法院尚無自由斟酌以其他方
    式替代之權。從而，檢察官選擇聲請觀察勒戒，而不予抗告
    人緩起訴，並無不當。至於抗告人所述之工作及家庭狀況，
    亦不影響本案原審裁定之妥當性，此部分抗告理由並不足採
    。
  ㈢綜上所述，原審法院依臺灣嘉義地方檢察署檢察官之聲請，
    裁定應將抗告人送勒戒處所施以觀察、勒戒，經核於法尚無
    不合。抗告意旨，請求撤銷原裁定，為無理由，應予駁回。
五、據上論結，應依刑事訴訟法第412條，裁定如主文。
中　　華　　民　　國　　109 　年　　11　　月　　23　　日
                  刑事第七庭    審判長法  官  吳勇輝
                                      法  官  周紹武
                                      法  官  吳錦佳
以上正本證明與原本無異。
不得再抗告。
                                      書記官  蘇文儀
中　　華　　民　　國　　109 　年　　11　　月　　23　　日